【裁判字號】    97,訴,178
【裁判日期】    971105
【裁判案由】    偽造文書
【裁判全文】
臺灣臺北地方法院刑事判決               97年度訴字第178號
公  訴  人  臺灣臺北地方法院檢察署檢察官
被      告  戊○○
選任辯護人  翁顯杰律師
上列被告因偽造文書案件，經檢察官聲請簡易判決處刑（九十六
年度偵緝字第一五三一號），本院受理後（受理案號為九十七年
度簡字第一九九號），認不宜以簡易判決處刑，改依通常程序審
理，判決如下：
    主  文
戊○○無罪。
    理  由
一、聲請簡易判決意旨略以：甲○○（原名于國華，另經檢察官
    為不起訴處分確定）為設於臺北市中正區○○○路○段一二
    ○號二樓銳浩國際股份有限公司（以下稱銳浩公司）之登記
    負責人，於民國八十八年間，因銳浩公司經營發生困難，被
    告戊○○即於八十九年間介紹金主入股銳浩公司，戊○○介
    紹之金主入股後，甲○○即將銳浩公司之經營權交予戊○○
    ，並退出經營，詎戊○○明知未經乙○○之同意，仍自不詳
    管道取得乙○○之身分證等資料，於同年六月間，偽造銳浩
    公司之股東臨時會議事錄及簽到簿，並在簽到簿上偽造乙○○之簽名，持以向臺北市政府建設局申請變更董事，使不知
    情之臺北市政府建設局人員將乙○○變更登記為銳浩公司之
    董事，足生損害於乙○○、銳浩公司及主管機關管理公司登
    記之正確性。嗣因銳浩公司積欠稅款經主管機關函告乙○○
    並予限制出境後，乙○○始得知上情。因認被告戊○○涉犯
    刑法第二百十六條、第二百十條行使偽造私文書及同法第二
    百十四條使公務員登載不實罪嫌等語。
二、按犯罪事實應依證據認定之，無證據不得認定其犯罪事實。
    又不能證明被告犯罪者，應諭知無罪之判決，刑事訴訟法第
    一百五十四條第二項、第三百零一條第一項分別定有明文。
    再按，事實之認定，應憑證據，如未能發現相當證據，或證
    據不足以證明，自不能以推測或擬制之方法，為裁判基礎；
    且認定不利於被告之事實須依積極證據，苟積極證據不足為
    不利於被告事實之認定時，即應為有利於被告之認定；另認
    定犯罪事實所憑之證據，雖不以直接證據為限，間接證據亦
    包括在內，然無論直接證據或間接證據，其為訴訟上之證明
    ，須於通常一般之人均不致有所懷疑，而得確信其為真實之
    程度者，始得據之為有罪之認定，倘其證明尚未達到此一程
    度，而有合理之懷疑存在，無從使事實審法院得有罪之確信
    時，即應由法院為諭知被告無罪之判決，最高法院著有四十
    年臺上字第八六號、三十年上字第八一六號、七十六年臺上
    字第四九八六號判例參照。
三、本件公訴人認被告戊○○涉犯行使偽造私文書及使公務員登
    載不實罪嫌，無非以被告之供述、告訴人乙○○之指訴、證
    人丁○○、甲○○之證述、臺北市政府九十五年五月二十六
    日府建商字第○九五七七一六三三○○號函送之銳浩公司登
    記卷宗（臺灣臺北地方法院檢察署九十五年度偵字第九八○
    二號卷第三五至四二頁參照）、銳浩公司股東簽到簿（同上
    偵查卷第五十頁參照）各一份資為論據。
四、被告戊○○於本院審理時，固承認甲○○係擔任銳浩公司負
    責人，八十八、八十九年間，因銳浩公司經營困難，由「廖
    先生」挹注資金提供銳浩公司調度，其受「廖先生」委託監
    管銳浩公司財務事項，銳浩公司於八十九年六月間辦理變更
    董監事，變更為丁○○、己○○、乙○○等人擔任董監事，
    由其介紹丁○○出資銳浩公司等事實，惟矢口否認有何行使
    偽造私文書及使公務員登載不實之犯行，辯稱：我並沒有拿
    乙○○的身分證資料，也不知道乙○○在八十九年七月七日
    董事會簽到簿之簽名係偽造，銳浩公司該次的董監事變更登
    記並非由我去申請辦理的等語，並聲請傳喚證人甲○○、己○○、丙○○、庚○○、壬○○到庭作證。
五、經查：
  (一)甲○○原係擔任銳浩公司負責人，於八十八年間，因銳浩公
    司經營困難，甲○○遂經由真實姓名、年籍不詳之廖姓成年
    男子介紹認識被告，由被告負責銳浩公司財務及資金引進事
    宜，嗣後銳浩公司於八十九年六月二十八日召開股東臨時會
    議，選任甲○○、乙○○、丁○○擔任董事，己○○擔任監
    察人，復於八十九年六月三十日向臺北市政府建設局申請改
    選董監事變更登記，另於八十九年七月七月召開股東臨時會
    及董事會，決議發行新股，於八十九年八月八日向臺北市政
    府建設局申請變更登記等情，為被告所不否認，並有臺北市
    政府九十七年八月十四日府產業商字第○九七八八一○一三
    ○○號函附之銳浩公司登記案卷置於卷外可憑，堪信為真實
    。
  (二)本件之爭點為：被告是否偽造銳浩公司股東臨時會議事錄及
    簽到簿，並在簽到簿上偽造乙○○之簽名，復持之向臺北市
    政府建設局人員行使，而使不知情之臺北市政府建設局人員
    將乙○○變更登記為銳浩公司之董事？茲分敘如下：
  1.證人即告訴人乙○○之子丙○○到庭結證稱：我從八十九年
    初過完農曆年後，到九十年過完農曆年後，在銳浩公司擔任
    業務，銳浩公司經營電腦週邊銷售，例如賣主機、螢幕、耗
    材等硬體，向廠商進貨，我們就做銷售賣出，我在銳浩公司
    負責財務方面的工作，我有聽過銳浩公司變更股東一事，負
    責辦理股東變更的是辛○○（原名賴彥霖），我們在同一公
    司，我有看過辛○○在辦理股東變更事項等語屬實（本院卷
    第一○○頁參照），足認辛○○係銳浩公司負責辦理董監事
    變更之人。
  2.證人庚○○到庭具結證稱：我從八十九年開始任職銳浩公司
    ，負責會計的工作，至銳浩公司遷址時才離職，公司內部的
    事情都是辛○○在做，包括保管公司大、小章，辛○○在銳
    浩公司擔任類似總經理的職位，負責業務調度、買賣貨品、
    資金進出，被告並沒有在銳浩公司擔任職位，被告有時候有
    到銳浩公司，但是沒有在公司上班，只有在需要資金調度時
    ，才看到被告出現在公司，由被告調度金錢給于國華，八十
    九年六月間，辛○○委託欣芳會計師事務所辦理銳浩公司董
    監事變更，辛○○交給我乙○○的身分證影本，我就拿到農
    安街欣芳會計師事務所，銳浩公司變更董監事的事宜是由辛○○負責，八十九年七月七日董事會簽到簿上面所載「簽到
    簿，銳浩國際股份有限公司董事會，時間：中華民國八十九
    年七月七日下午二時，出席人員：」等文字是辛○○書寫的
    等語屬實（本院卷第一二八至一三二頁參照），依證人庚○○所述，足認辛○○係取得乙○○身分資料之人，與乙○○
    出任銳浩公司董事一事直接相關，則被告所辯：其不認識乙○○，亦不知悉簽到簿上乙○○之簽名係偽造一節，尚非無
    據。
  3.證人壬○○到庭證稱：我是壬○○稅務及記帳代理人事務所
    的負責人，八十九年間，銳浩公司有委託我辦理股東董監事
    變更事宜，是庚○○拿銳浩公司董監事的變更資料給我，他
    把變更登記所需要的所有資料，包括股東名簿、變更的董監
    事名單、身分證影本、會議簽到簿、會議議事錄、董事會簽
    到簿拿給我，我就幫他辦理變更事宜，另外有一個賴先生跟
    我聯絡過，詢問我董監事變更辦理的進度及情形，但我不記
    得賴先生的全名，亦不認識被告，最後由庚○○給付辦理費
    用等語屬實（本院卷第一五一、一五二頁參照），亦可徵係
    由證人庚○○與辛○○負責辦理銳浩公司董監事變更，並委
    由證人壬○○向臺北市政府建設局申請變更登記，則被告有
    無涉及本件銳浩公司董監事變更登記一事，尚屬有疑。
  4.證人甲○○雖(1)於警詢中證稱：我忘了認不認識乙○○，乙○○是在八十九年時加入股東，在臺北市中正區○○○路○
    段一二○號二樓加入，持股約一萬股，是被告介紹成為銳浩
    公司的董事，公司在營運期間向銀行貸款時，董事負連帶保
    證責任，而且乙○○都有親自簽名，對保時也是對本人，乙○○應該有出資云云（同上偵查卷第八、九頁參照）。(2)於
    九十五年七月二十六日偵查中供稱：乙○○、丁○○、己○○於八十九年透過被告介紹入股銳浩公司，我有見過他們三
    人，他們三人都有來開股東會，當時是之前的股東黃振發跟
    乙○○換股，乙○○投資一萬股，開董監事會時乙○○有簽
    字云云（同上偵查卷第四七、四八頁參照）。(3)於九十五年
    十二月五日偵查中供稱：不認識乙○○，銳浩公司簽到簿上
    「于國華」的簽名是我簽的，乙○○不知道何人所簽云云（
    同上偵查卷第六八頁參照）。(4)九十六年七月五日偵查中證
    稱：銳浩公司財務發生缺口，我將公司交由金主「廖先生」
    掌管，「廖先生」則請被告管理公司財務，我同意「廖先生
    」變更公司董監事，我沒有在八十九年七月七日簽到簿上簽
    名云云（同上偵查卷第二八、二九頁參照）。(5)於本院審理
    中證稱：被告有介紹己○○、丁○○變更為銳浩公司董事、
    監察人，八十九年六月份銳浩公司經營不順，被告負責財務
    ，由辛○○安排金主己○○、丁○○進來，就把銳浩公司股
    東變更為己○○及丁○○，銳浩公司的行政業務都是辛○○
    負責，財務是被告在負責云云（本院卷第六五、六六頁參照
    ）。細稽證人甲○○上揭證詞，就是否認識乙○○、有無見
    過面、乙○○有無親自在八十九年七月七日簽到簿上簽名、
    乙○○究為何人介紹入股銳浩公司等事項，前後說詞反覆，
    甚且就本院詢以是否有在八十九年七月七日銳浩公司董事會
    簽到簿上簽名，先答稱「不太像我的字」，經本院質以為何
    與偵查中所言不同，始改口稱「確實是我的簽名」（本院卷
    第六八、六九頁參照），而證人丙○○、丁○○均證稱：證
    人甲○○為銳浩公司實際負責人等語（本院卷第一○二、一
    三六頁參照），復參以證人甲○○於八十九年六月間銳浩公
    司變更董監事後，仍擔任銳浩公司董事長職務，持有公司百
    分之五十七以上之股份一情，有銳浩公司股東名簿、董監事
    名單各一份在卷可查（同上偵查卷第四十、四一頁參照）。
    綜觀上情，董監事變更涉及公司經營及重大事項之決策，證
    人甲○○應無可能任由他人變更銳浩公司之董監事而不知情
    ，甚至不知悉銳浩公司八十九年七月七日董事會召開之會議
    內容及與會人員，則證人甲○○之證言既有上開瑕疵可指，
    尚無從以其上開證述內容遽認被告有偽造銳浩公司股東臨時
    會議事錄、簽到簿，並在簽到簿上偽造乙○○簽名之犯行。
  5.至於證人乙○○僅指稱：其未曾出資銳浩公司，亦未曾在銳
    浩公司八十九年七月七日董事會簽到簿簽名等情，並未直指
    被告即為偽造其簽名之人；而證人丁○○於本院審理時結證
    稱：被告向我提過擔任銳浩公司董事一情，但是我說我沒有
    錢，被告說錢的事他會解決，說我出資十萬元，我就同意等
    語（本院卷第一三六頁參照），則依證人丁○○所述，僅可
    證明其擔任銳浩公司董事部分係由被告負責，尚不足以證明
    證人乙○○出資部分亦係被告所為。
六、綜上所述，依公訴人所提之證據，尚難證明被告有何偽造銳
    浩公司股東臨時會議事錄及簽到簿，並在簽到簿上偽造乙○○簽名後持之行使，而使不知情之臺北市政府建設局人員將
    乙○○變更登記為銳浩公司之董事之犯行，此外，復查無其
    他積極證據足證被告有何行使偽造私文書及使公務員登載不
    實之犯行，揆諸前開說明，既不能證明被告犯罪，即應為被
    告無罪之諭知。
據上論斷，應依刑事訴訟法第四百五十二條、第三百零一條第一
項，判決如主文。
本案經檢察官王育珍到庭執行職務。
中    華    民    國    97    年    11    月    5     日
                  刑事第九庭審判長法  官  林怡秀
                                  法  官  張詩芸
                                  法  官  徐淑芬
本件正本證明與原本無異。
如不服本判決，應於判決送達後十日內，向本院提出上訴狀（應
抄附繕本）。告訴人乙○○如對於本判決不服者，應具備理由請
求檢察官上訴，其上訴期間之計算係以檢察官收受判決正本之日
期為準。
                                  書記官  廖純瑜
中    華    民    國    97    年    11    月    5     日


司法院資訊處製作；財團法人民間司法改革基金會備份。
